【裁判字號】    91,交聲,611
【裁判日期】    920122
【裁判案由】    聲明異議
【裁判全文】
臺灣高雄地方法院交通事件裁定                     九十一年度交聲字第六一一號
    原處分機關  高雄巿交通事件裁決所
    異  議  人  丙○○  住高雄市○○○路三六七號
    即受處分人
右列受處分人因違反道路交通管理處罰條例案件，對於高雄市交通事件裁決所九十一
年十月二十二日所為之處分（高市交裁字第裁三二－ＢＧ0000000號、高市交
裁字第裁三二－ＢＧ0000000號），聲明異議，本院裁定如左：
    主  文
原處分撤銷。
丙○○汽車駕駛人，在劃有分向限制線之路段迴車，處罰鍰新臺幣玖佰元，記違規點
數壹點；又汽車駕駛人，駕駛汽車有違反道路交通管理處罰條例之行為，經交通勤務
警察制止時，拒絕停車接受稽查而逃逸，處罰鍰新臺幣參仟元，記違規點數壹點。
    理  由
一、聲明異議意旨略以：異議人丙○○雖於民國九十一年八月四日當日駕駛車牌號碼
    ＺＩ─一九六號計程車（下稱ＺＩ─一九六號計程車）營業，但並未在高雄市○○路與文衡路間位於高雄市新光三越百貨公司與高雄市ＳＯＧＯ百貨公司前方之
    三多路上，曾有駕駛ＺＩ─一九六號計程車在該處劃有禁止超車線路段迴車，亦
    無因違反道路交通處罰條例行為，經交通勤務警察制止時仍拒絕停車接受稽查而
    逃逸之情形，然遭高雄市政府警察局交通警察大隊以異議人於九十一年八月四日
    下午五時四分許，駕駛ＺＩ─一九六號計程車在上揭路上劃有禁止超車線路段迴
    車，且該違反道路交通處罰條例行為經交通勤務警察制止時仍拒絕停車接受稽查
    而逃逸等情形為由，而開立高雄市政府警察局高市警交大相字第ＢＧ00000
    00號及ＢＧ0000000號舉發違反道路交通管理事件通知單（下稱舉發通
    知單），舉發異議人違反道路交通管理處罰條例第四十九條第一項第二款及同條
    例第六十條第一項規定，異議人不服該舉發向高雄市交通事件裁決所（下稱原處
    分機關）聲明異議，竟仍遭原處分機關於九十一年十月二十二日以異議人在劃有
    禁止超車線路段迴車而違反道路交通管理處罰條例第四十九條第一項第二款規定
    為由，裁處罰鍰新臺幣（下同）九百元及依同條例第六十三條第一項記違規點數
    一點，以及以異議人違反道路交通處罰條例行為拒絕停車接受稽查而逃逸而違反
    同條例第六十條第一項規定為由，裁處罰鍰三千元，原處分機關上開處分顯有不
    當，爰於法定期間內聲明異議，請求撤銷原處分等語。
二、按汽車駕駛人在設有禁止迴車標誌或劃有分向限制線、禁止超車線或禁止變換車
    道線之路段迴車者，處二百元以上六百元以下罰鍰，且汽車駕駛人駕駛汽車，經
    交通勤務警察或依法令執行交通稽查任務人員制止時，不聽制止或拒絕停車接受
    稽查而逃逸者，除按各該條規定處罰外，處三千元以上六千元以下罰鍰，道路交
    通管理處罰條例第四十九條第一項第二款及同條例第六十條第一項分別定有明文
    ，又汽車駕駛人有道路交通管理處罰條例第四十九條或第六十條第一項之情形者
    ，除依原條處罰鍰外，各記違規點數一點，道路交通管理處罰條例第六十三條第
    一項第一款立有規定。經查：
    (1)異議人遭高雄市政府警察局交通警察大隊以其於九十一年八月四日下午五時四
      分許，駕駛ＺＩ─一九六號計程車在高雄市○○路與文衡路間位於高雄市新光
      三越百貨公司與高雄市ＳＯＧＯ百貨公司前方之三多路上此劃有禁止超車線路
      段迴車，且該違反道路交通處罰條例行為經交通勤務警察制止時仍拒絕停車接
      受稽查而逃逸等情形為由，而開立高雄市政府警察局高市警交大相字第ＢＧ0
      000000號及第ＢＧ0000000號舉發通知單舉發異議人違反道路交
      通管理處罰條例第四十九條第一項第二款及同條例第六十條第一項規定等情，
      除為開立上開舉發通知單之警員乙○○到庭證稱外，並有前開二紙舉發通知單
      在卷可稽。再上開高雄市政府警察局高市警交大相字第ＢＧ0000000號
      舉發通知單，先前固將違規地點誤載為中山中安路段，然業經查明係電腦登錄
      時有所誤植，故予以更正為三多路與文衡路間之路段之情，除同為警員乙○○
      證稱外，並有高雄市政府交通大隊針對異議人之陳情而回覆之九十一年十月十
      一日高市警交一字第０九一００一八五四九號函和更正違規地點之高雄市政府
      警察局高市警交大相字第ＢＧ0000000號舉發通知單及高雄市交通事件
      裁決所九十一年十月三十日高市建裁字第一三九六九號書函在卷可參。
    (2)ＺＩ─一九六號計程車係由異議人自己一人使用，並無其他人使用，且九十年
      八月四日下午五時四分許係由異議人駕駛之情，為異議人所供述，且證人即警
      員乙○○證稱：當時（即九十年八月四日下午五時四分許）伊在三多路與文橫
      路口靠近新光三越百貨公司之大門附近走動執勤，因當天是假日，計程車很多
      ，都有派人在該處指揮及管理交通，當時伊見ＺＩ一九六號計程車原本沿三多
      三路由東向西方向行駛，行駛至新光三越百貨公司及ＳＯＧＯ百貨公司之中間
      位置時，在快車道迴轉至由西向東車道，該處係設有禁止迴轉之分向限制線即
      雙黃線，伊見該車迴轉過來，就鳴哨舉手勢上前到車道上要攔這部車，其見伊
      上前要攔車時，又迴轉到東向西的車道，當時在ＳＯＧＯ百貨公司前面督勤之
      小隊長甲○○見狀，就衝到快車道要去攔阻這台ＺＩ一九六號計程車，該車見
      甲○○要攔車，又再度迴轉至西向東的車道，伊見狀再度攔阻，但該車車速很
      快而逃逸，上開過程不會超過一分鐘，當時並無下雨，能見度非常好，伊在攔
      阻時就先確認該車之前車牌，該車迴轉時，伊又再度確認他的後車牌無誤，伊
      後來並和甲○○警員核對確認是這台ＺＩ一九六號車沒錯等語，再證人即警員
      甲○○亦證稱：當時（即九十年八月四日下午五時四分許）伊在在ＳＯＧＯ百
      貨公司前面督勤，因為假日的關係，都會到百貨公司前面去看交通狀況，伊見
      該台ＺＩ一九六號計程車原本沿三多三路由東向西方向行駛，行駛至新光三越
      百貨公司及ＳＯＧＯ百貨公司的中間位置時，在快車道迴轉至由西向東車道，
      該處是設有禁止迴轉的分向限制線即雙黃線，伊看見在新光三越百貨公司門口
      執勤的乙○○警員見狀鳴哨舉手勢並上前到快車道上要攔這部車，這台車又再
      度迴轉到由東向西的車道，伊見狀要衝過去攔阻這台ＺＩ一九六號計程車，剛
      走到雙黃線時，該車又再度迴轉至由西向東的車道後逃逸，這段過程約三、四
      十秒，伊有看到這台車之後車牌是ＺＩ一九六號，伊並將車牌號碼寫在我的手
      掌上，並跟乙○○警員確認係這台車沒錯等語至明（上開證人所陳，見本院九
      十一年十二月三日訊問筆錄），再上開在高雄市○○路與文衡路間位於新光三
      越百貨公司與ＳＯＧＯ百貨公司前方之三多路段，確實劃有分向限制線而禁止
      迴車之情，有高雄市政府警察局交通大隊九十一年十二月十二日高市警交三字
      第０九一００二三三０三號函可憑。則依前所述，ＺＩ一九六號計程車於九十
      年八月四日下午五時四分許當時係由異議人所駕駛，而非其他人駕駛使用，且
      當時在高雄市○○路與文衡路間位於高雄市新光三越百貨公司與高雄市ＳＯＧ
      Ｏ百貨公司前方之三多路此劃有分向限制線而禁止迴車之路段而分立於高雄市
      新光三越百貨公司大門前及高雄市ＳＯＧＯ百貨公司前面執行交通勤務之警員
      乙○○和甲○○，均親見ＺＩ一九六號計程車在該禁止迴車之路段迴車之違規
      行為，且該二位警員上前攔阻制止時，該車猶仍拒絕停車接受稽查而逃逸，而
      當時天候良好，復經上開警員乙○○確認該違規計程車之前後車牌號碼，並與
      警員甲○○所記該車之車號相互核對，而確認該車車號係為ＺＩ一九六號無誤
      ，應足以排除誤記車牌號碼之疑慮，從而，異議人駕駛ＺＩ一九六號計程車於
      九十一年八月四日下午五時四分許，在高雄市○○路與文衡路間位於高雄市新
      光三越百貨公司與高雄市ＳＯＧＯ百貨公司前方之三多路上此劃有分向限制線
      而禁止迴車之路段迴車，且該違反道路交通處罰條例行為經交通勤務警察制止
      時仍拒絕停車接受稽查而逃逸之事實，堪認明確，揆諸首揭法條規定，異議人
      違反道路交通管理處罰條例第四十九條第一項第二款及同條例第六十條第一項
      規定，應堪認定，異議人之異議理由，並無可採。
    (3)原處分機關雖援引異議人違反道路交通管理處罰條例第四十九條第一項第二款
      及同條例第六十條第一項規定而據以裁罰，惟異議人係在劃有分向限制線而禁
      止迴車之路段迴車，然原處分機關針對異議人違反道路交通管理處罰條例第四
      十九條第一項第二款規定而裁處之高市交裁字第裁三二－ＢＧ0000000
      號違反道路交通事件裁決書，其舉發違規事實欄係記載異議人在劃有禁止超車
      線路段迴車等語，與事實有所不符，再異議人分別違反道路交通管理處罰條例
      第四十九條第一項第二款及同條例第六十條第一項規定，依同條例第六十三條
      第一項第一款規定，除依原條處罰鍰外，應各記違規點數一點，惟原處分機關
      就異議人違反道路交通管理處罰條例第六十條第一項規定而裁處之高市交裁字
      第裁三二－ＢＧ0000000號違反道路交通事件裁決書上，未見裁處記違
      規點數一點之情形，與法尚有不合，故異議人之異議雖無理由，然原處分機關
      之前開處分容有不當之處，本院自應撤銷原處分，並依道路交通管理處條例第
      第四十九條第一項第二款、第六十條第一項及第六十三條第一項第一款規定，
      諭知異議人如主文第二項所示之處罰，以期適法。
三、據上論斷，應依道路交通案件處理辦法第二十條前段，裁定如主文。
中      華      民      國    九十二    年      一      月    二十二    日
                                臺灣高雄地方法院交通法庭
                                 法  官    陳威龍
右正本證明與原本無異。
如不服本裁定應於送達後五日內向本院提出抗告狀。
                                    書記官    張家瑜
中      華      民      國    九十二    年      一      月    二十三    日


司法院資訊處製作；財團法人民間司法改革基金會備份。
